【裁判字號】    99,聲,298
【裁判日期】    990312
【裁判案由】    聲請定其應執行刑
【裁判全文】
臺灣臺北地方法院刑事裁定              99年度聲字第298號
聲  請  人  臺灣臺北地方法院檢察署檢察官
受  刑  人  甲○○
上列聲請人因受刑人數罪併罰有二裁判以上，聲請定應執行刑（
99年度執聲字第222號），本院裁定如下：
    主  文
甲○○所犯如附表所示之罪，應執行有期徒刑玖月，如易科罰金
，以銀元參佰元即新臺幣玖佰元折算壹日。
    理  由
一、聲請意旨略以：受刑人甲○○因犯公司法案件，先後經判決
    確定如附表，應依刑法第53條及第51條第 5款，定其應執行
    之刑，爰依刑事訴訟法第477條第 1項聲請裁定等語。
二、查本件受刑人犯附表所示之罪，其中編號 5之行為完成後，
    民國94年2月2日修正公布之刑法已於95年7月1日生效施行，
    按關於法律變更之新舊法比較適用，應依刑法第2條第1項「
    按行為後法律有變更者，適用行為時之法律，但行為後之法
    律有利於行為人者，適用最有利於行為人之法律」之規定，
    依「從舊從輕」原則以為比較決定。修正前之刑法第51條第
    5 款係規定：「數罪併罰，分別宣告其罪之刑，依左列各款
    定其應執行者：…五、宣告多數有期徒刑者，於各刑中之最
    長期以上，各刑合併之刑期以下，定其刑期。但不得逾20年
    」，修正後刑法第51條第5 款則規定為：「宣告多數有期徒
    刑者，於各刑中之最長期以上，各刑合併之刑期以下，定其
    刑期。但不得逾30年」。經比較結果，認修正後之刑法第51
    條第5 款關於定應執行刑之規定，並非較有利於行為人，是
    依刑法第2條第1項前段之規定，本件仍應依修正前刑法，定
    其應執行之刑。
三、關於易科罰金部分，修正前刑法第41條第1項前段係規定：
    「犯最重本刑為5年以下有期徒刑以下之刑之罪，而受6個月
    以下有期徒刑或拘役之宣告，因身體、教育、職業、家庭之
    關係或其他正當事由，執行顯有困難者，得以1元以上3元以
    下折算1 日，易科罰金」，而斯時易科罰金之折算標準，依
    修正前罰金罰鍰提高標準條例第2 條（該條規定現已刪除）
    規定，係就其原定數額提高為1百倍折算1日，並依現行法規
    所定貨幣單位折算新臺幣條例第2 條折算為新臺幣，則適用
    舊法之結果，易科罰金之折算標準應以銀元1百元至3百元即
    新臺幣3百元至9百元折算1日；惟修正後刑法第41條第1項前
    段則規定：「犯最重本刑為5 年以下有期徒刑以下之刑之罪
    ，而受6個月以下有期徒刑或拘役之宣告者，得以新臺幣1千
    元、2千元或3千元折算1 日，易科罰金」，顯已將易科罰金
    之標準提高，適用新法對被告並非較為有利。是本件自應適
    用修正前刑法第41條第1項之規定。
四、至修正前刑法第41條第2 項原規定：「併合處罰之數罪，均
    有前項情形，其應執行之刑逾6月者，亦同」。95年7月1 日
    修正公布施行之刑法第41條第2 項則規定：「前項規定於數
    罪併罰，其應執行之刑未逾6 月者，亦適用之」，然依刑法
    施行法第3條之1第3項：「於94年1月7 日刑法施行前犯併合
    處罰數罪中之一罪，且該數罪均符合第41條第1 項得易科罰
    金之規定者，適用90年1月4日修正之刑法第41條之規定。」
    ，本件自應適用修正前刑法第41條第2項之規定。
五、末按有二裁判以上，經定其執行刑後，又與其他裁判併合而
    更定其執行刑者，前定之執行刑當然失效，仍應以原來宣告
    之數個刑罰計算，而不以當時該數罪所定應執行刑為計算基
    準（最高法院57年度台抗字第198 號裁定可資參照）。再按
    法律上屬於自由裁量事項，尚非概無法律性之拘束，在法律
    上有其外部界限及內部界限。前者法律之具體規定，使法院
    得以具體選擇為適當裁判，此為自由裁量之外部界限。後者
    法院為自由裁量時，應考量法律之目的，法律秩序之理念所
    在，此為自由裁量之內部界限。法院為裁判時，二者均不得
    有所踰越。在數罪併罰而有二裁判以上，應定其應執行刑之
    案件，法院所為刑之酌定，固屬自由裁量事項，然對法律之
    內、外部界限，仍均應受其拘束（最高法院91年度台非字第
    32號及92年度台非字第187 號判決意旨可資參照）。查受刑
    人因犯如附表編號1至4 所示之公司法案件，經本院於98年8
    月31日以98年度簡字第3226號判決共4罪，各處有期徒刑4月
    ，如易科罰金，均以新臺幣1千元折算1日，各減為有期徒刑
    2月，並定應執行有期徒刑6月，且於98年9 月21日確定，其
    另於該判決確定前之92年9月17日因犯如附表編號5所示之公
    司法案件，經本院於98年9 月30日以98年度簡字第3482號判
    決處有期徒刑8月，減為有期徒刑4月，如易科罰金，以銀元
    300元即新臺幣900元折算1 日，並於98年10月26日確定，此
    有本院上開刑事判決、臺灣高等法院被告全國前案紀錄表各
    乙份在卷可稽。是依上揭規定及說明，檢察官聲請定其應執
    行之刑，核屬正當，且本院仍應以原來宣告之數個刑罰計算
    ，而不以當時該數罪所定應執行刑為計算基準，惟仍不得較
    上開已定之應執行有期徒刑6月及嗣後判處之有期徒刑4月合
    併執行之10月為重，爰定應執行刑並諭知易科罰金之折算標
    準如主文所示。
五、依刑事訴訟法第477條第1項，刑法第2條第1項前段、第53條
    、修正前刑法第41條第1項前段、第2項、第51條第5 款，刑
    法施行法第3條之1第3項，廢止前罰金罰鍰提高標準條例第2
    條，現行法規所定貨幣單位折算新臺幣條例第裁定如主文。
中    華    民    國    99    年    3     月    12    日
                        刑事第十四庭  法  官  賴武志
以上正本證明與原本無異。
如不服本裁定，應於送達後5 日內，向本院提出抗告狀。
                                      書記官  劉麗英
中    華    民    國    99    年    3     月    12    日

司法院資訊處製作；財團法人民間司法改革基金會備份。
